【裁判字號】    99,上易,640
【裁判日期】    991104
【裁判案由】    詐欺
【裁判全文】
臺灣高等法院臺南分院刑事判決         99年度上易字第640號
上  訴  人  臺灣嘉義地方法院檢察署檢察官
被      告  己○○
上列上訴人因被告詐欺案件，不服臺灣嘉義地方法院99年度易字
第352 號中華民國99年9 月13日第一審判決（起訴案號：98年度
偵字第8774號、99年度偵字第2665號；一審併案案號：臺灣臺南
地方法院檢察署99年度偵字第7628號、第8045號、99年度營偵字
第816 號，臺灣桃園地方法院檢察署98年度偵字第24026 號），
提起上訴及移送併案審理（臺灣嘉義地方法院檢察署99年度偵緝
字第392 號、99年度偵字第7503號），被告於本院審理中為有罪
之陳述，經裁定依簡式審判程序審理，判決如下：
    主  文
原判決撤銷。
己○○幫助犯詐欺取財罪，處有期徒刑肆月，如易科罰金以新臺
幣壹仟元折算壹日。
    事  實
一、己○○已預見將自己名義申辦之行動電話門號（晶片卡）交
    給他人，可能供他人作為詐欺取財犯罪之工具，竟基於幫助
    詐欺之不確定故意，於民國九十八年六月二十五日某時，向
    台中縣大雅鄉「全方位資訊科技社」申辦0000000000號威寶
    電信股份有限公司手機門號，領得晶片卡後，即於同年六月
    底某日，在嘉義市○○○○道路，無償交給綽號「陳大哥」
    之姓名年籍不詳成年詐騙集團成員，使該行動電話門號成為
    向被害人詐欺取財之工具。該不詳之詐騙集團成員取得上述
    行動電話門號後，即共同意圖為自己不法之所有，先後為下
    列詐取財物行為：
  (一)於九十八年八月二日下午四時前某時，在YAHOO 奇摩拍賣網
    站，佯裝賣家刊登販售手機之拍賣廣告，適【陳躍文】上網
    獲悉該廣告訊息，並以新臺幣（下同）九千元標得上述手機
    後，該詐騙集團成員於九十八年八月二日下午四時許，以己○○上述行動電話門號與陳躍文聯繫，陳躍文因而陷於錯誤
    ，按該詐騙集團成員之指示，通知其母【庚○○】於同年月
    六日下午一時十分許，前往國泰世華商業銀行干城分行匯款
    九千元至該詐騙集團成員指定之蔡雅惠（由臺灣高雄地方法
    院檢察署另案偵辦）國泰世華商業銀行屏東分行第00000000
    0000號帳戶後，始終未收到上述手機，經撥打前述行動電話
    門號與賣家聯繫，亦無回應，始知受騙。
  (二)於九十八年八月五日前某時，在YAHOO 奇摩拍賣網站佯裝賣
    家刊登販售SONY液晶電視廣告，【戊○○】在九十八年八月
    五日上午十一時上網以三萬元得標後，賣家隨即以上述0000
    000000門號與戊○○聯繫，戊○○因而陷於錯，誤按賣家指
    示於同日下午一時許，使用ATM 匯款一萬五千元進入指定之
    王昭文（由臺灣高雄地方法院檢察署另案偵辦）合作金庫銀
    行高雄分行0000000000000000號帳戶，惟戊○○於隔天下午
    與賣家聯繫，該門號已無回應，且賣家未將SONY液晶電視寄
    送，始知受騙。
  (三)於九十八年八月四日前某時，在雅虎奇摩拍賣網站刊登不實
    販售NOKIA 廠牌手機之廣告訊息，並留下己○○上開行動電
    話門號作為聯絡方式，適【乙○○】於九十八年八月四日晚
    間九時許，在桃園縣中壢市○○路一四八號一樓上網瀏覽該
    不實訊息，因而陷於錯誤，以一萬三千元之價格下標，並於
    同日晚間九時五十九分許，在中壢市○○路四五四號某便利
    商店內，利用自動櫃員提款機轉帳如數金額至上開王昭文之
    合作金庫商業銀行帳戶內。嗣乙○○遲未收到商品察覺有異
    ，如知受騙。
  (四)於九十八年八月四日前某時，在YAHOO 奇摩拍賣網站佯裝賣
    家刊登販售EPC 小筆電一台，【丙○○】在九十八年八月四
    日下午二十二時許上網留言，賣家隨即以上述0000000000門
    號與丙○○聯繫，丙○○因而陷於錯誤，按賣家指示於同年
    月五日下午一時三十分許，使用ATM 匯款四千元進入指定之
    王昭文上開合作金庫銀行帳戶，丙○○匯款後與賣家聯繫，
    賣家稱查完帳後會馬上將小筆電寄出，惟迄同年月六日，丙○○仍未收到小筆電，再上網見該拍賣網頁已停止，始知受
    騙。
  (五)於九十八年八月六日前某時，在YAHOO 奇摩拍賣網站佯裝賣
    家刊登販售筆記型電腦一台，並留下己○○上開行動電話門
    號作為聯絡方式，九十八年八月六日上午十時二十五分許，
    【甲○○】上網標購，於同日下午二時許撥打上述00000000
    00門號與賣家聯繫，因而陷於錯誤，按賣家指示至台南市○○路國泰世華銀行，匯款三萬元進入指定之上開蔡雅惠國泰
    世華商業銀行屏東分行帳戶後，始終未能收到上述筆記型電
    腦，經撥打前述行動電話門號與賣家聯繫，亦無回應，始知
    受騙。
  (六)於九十八年八月五日前某時，在YAHOO 奇摩拍賣網站佯裝賣
    家刊登販售鞋子一雙，並留下己○○上開行動電話門號作為
    聯絡方式，九十八年八月五日下午十一時許，【丁○○】在
    台南縣新營市家中上網發現該拍賣訊息，乃撥打上述000000
    0000門號與賣家聯繫，因而陷於錯誤，於同年月六日上午十
    一時許以九千五百元下標，並於同日下午一時十六分許，前
    往臺灣銀行新營分行按賣家指示匯款轉帳九千五百元進入指
    定之蔡雅惠前開國泰世華商業銀行屏東分行帳戶後，未能收
    到上述筆記型電腦，經撥打前述行動電話門號與賣家聯繫，
    該門號已暫停使用，始知受騙。
  (七)於九十八年八月六日晚間，在拍賣網站佯裝賣家刊登販售液
    晶螢幕之拍賣廣告，恰有【郭文欣】上網獲悉該廣告訊息，
    下單購買後，詐騙集團成員以上述行動電話門號與郭文欣聯
    繫，郭文欣因而陷於錯誤，按詐騙集團成員之指示，於同日
    下午七時二十二分許，在臺中縣豐原市博愛郵局匯款二千元
    至該詐騙集團成員指定之蔡雅惠前開國泰世華商業銀行屏東
    分行帳戶後，賣家隨即失去聯絡，始知受騙。
二、案經臺北市政府警察局大安分局移送臺灣臺北地方法院檢察
    署及臺中市警察局第三分局報告臺灣臺中地方法院檢察署分
    別呈請臺灣高等法院檢察署令轉臺灣嘉義地方法院檢察署檢
    察官偵查起訴，及臺灣桃園地方法院檢察署、臺灣嘉義地方
    法院檢察署、臺灣臺南地方法院檢察署移送併辦。
    理  由
一、本件被告己○○所犯係死刑、無期徒刑、最輕本刑為三年以
    上有期徒刑以外之罪，亦非高等法院管轄第一審案件，且被
    告於本院審理中，已就被訴事實為有罪之陳述，經告知簡式
    審判程序之旨後，被告及檢察官對於本件改依簡式審判程序
    審理均表示同意，經本院合議庭依刑事訴訟法第二百七十三
    條之一第一項規定，裁定以簡式審判程序審理，是本件之證
    據調查，不受刑事訴訟法第一百五十九條第一項、第一百六
    十一條之二、第一百六十一條之三、第一百六十三條之一及
    第一百六十四條至第一百七十條有關證據提示、交互詰問及
    傳聞證據等相關規定之限制，合先敘明。
二、上開幫助詐欺取財之犯罪事實，業據被告於偵查及法院審理
    時坦承不諱，復據證人即被害人陳耀文、庚○○、戊○○、
    乙○○、丙○○、甲○○、丁○○、郭文欣等證述明確，並
    有威寶電信行動電話服務申請書、暢打專案同意書（新申裝
    ）、通聯調閱查詢單、帳單費用明細史交易表、國泰世華商
    業銀行存款憑證客戶收執聯、蔡雅惠申設之國泰世華商業銀
    行屏東分行第000000000000號帳戶對帳單、合作金庫銀行客
    戶當月份交易資料查詢單、通聯調閱查詢單、乙○○匯款單
    、網路拍賣廣告列印資料、手機門號0000000000號、000000
    0000號（被害人甲○○所使用之手機門號）雙向通聯記錄（
    九十八年八月四日至同年月五日、九十八年八月五日至同年
    月八日共二份）、被害人丁○○手機簡訊拍照畫面、Yahoo
    奇摩拍賣網站之拍賣訊息及被害人丁○○之拍賣得標信等相
    關資料、被害人甲○○匯款至蔡雅慧國泰世華商業銀行存款
    憑證客戶收執聯影本、告訴人丙○○匯款至王昭文合作金庫
    銀行帳戶之匯款單、被害人丁○○匯款至蔡雅慧國泰世華商
    業銀行帳戶之匯款單影本、被害人郭文欣郵政自動櫃員機交
    易明細表、台中縣警察局豐原分局豐原派出所受理刑事案件
    三聯單、內政部警政署反詐騙諮詢專線紀錄表、蔡雅慧國泰
    世華商業銀行之開戶基本資料影本及存摺對帳單、王昭文合
    作金庫銀行開戶基本資料及交易資料查詢單等可資佐證。
    另查，一般人向電信公司申辦行動電話門號，並無須具備特
    殊身分或條件，該綽號「陳大哥」之不詳成年男子捨此不為
    ，反向被告取得上開門號使用，足認並無以該行動電話門號
    作合法使用之意。且行動電話門號落入不明人士手中，極易
    被利用為犯罪工具，為吾人依一般生活認知所易於體察之常
    識，被告為有社會經驗之成年人，對此自亦有所認識，茲仍
    將其申辦之行動電話門號交與不明之人使用，對於詐欺集團
    持該行動電話門號為不法勾當，詐騙他人財物之犯行，顯然
    有所預見且不違背其本意，被告有幫助他人犯罪之不確定故
    意，甚為灼然。本件事證明確，被告犯行堪以認定，應依法
    論科。
三、刑法上之幫助犯，係指以幫助之意思，對於正犯資以助力，
    而未參與實施犯罪之行為者而言（最高法院四十九年臺上字
    第七七號判例）。被告與真實姓名年籍不詳綽號「陳大哥」
    之成年人，並無實施詐欺取財罪之犯意聯絡及行為分擔，主
    觀上係基於幫助詐欺之不確定故意，客觀上則係實行詐欺取
    財罪構成要件以外之行為，即以提供其所有行動電話門號之
    方式為助力，促成該姓名年籍不詳之成年人為詐欺犯行之實
    現，為幫助他人實行犯罪行為之幫助犯。是核被告所為，係
    犯刑法第三十條第一項、第三百三十九條第一項之幫助詐欺
    取財罪。又被告幫助犯詐欺取財罪，所實施者非屬構成要件
    行為，且係基於幫助犯意之幫助犯，爰依同法第三十條第二
    項規定依正犯之刑減輕之。被告一幫助詐欺行為，使數被害
    人受損害，為一行為觸犯數罪名之想像競合犯關係，應依刑
    法第五十五條規定從一重處斷。犯罪事實一之(三)、(四)、(五)、
    (六)、(七)部分，雖未據檢察官起訴，惟因與經起訴判決有罪之
    其餘犯罪事實部分，有想像競合犯之裁判上一罪關係，為起
    訴效力所及，本院自得併予審判。
四、原審依上開刑法規定予以論罪科刑，固非無見；惟就犯罪事
    實一之(七)被害人郭文欣受詐欺集團詐騙金錢之事實部分，未
    及審酌，尚有未洽。惟檢察官上訴意旨以上開犯罪事實與原
    審判決有罪之事實，有裁判上一罪之想像競合關係，為起訴
    效力所及，原審未及併予審判，指摘原判決不當，為有理由
    ，應予撤銷改判。
    茲審酌被告國中畢業之智識程度；自述未婚、無小孩，從事
    保全工作，月薪二萬四千五百元，一位哥哥、一位姐姐，母
    親年六十二歲，由被告及其兄姐共同扶養之生活狀況；提供
    行動電話門號與他人使用之犯罪動機；犯罪方法及手段平和
    ；被害人數人遭詐騙，所受損害自二千元至三萬元不等；破
    壞網路購物之交易信用，助長詐欺犯罪，使檢警追查困難；
    於本院審理時均坦承犯行等一切情狀，量處如主文第二項所
    示之刑，並諭知易科罰金之折算標準。
據上論斷，應依刑事訴訟法第三百六十九條第一項前段、第三百
六十四條、第二百七十三條之一第一項、第二百九十九條第一項
前段，刑法第三十條第一項、第二項、第三百三十九條第一項、
第五十五條、第四十一條第一項前段，刑法施行法第一條之一第
一項、第二項前段判決如主文。
本案經檢察官王碧霞到庭執行職務。
中    華    民    國    99    年    11    月    4     日
                  刑事第三庭  審判長法  官  陳義仲
                                    法  官  蔡勝雄
                                    法  官  楊清安
以上正本證明與原本無異。
不得上訴。
                                    書記官  蔡蘭櫻
中    華    民    國    99    年    11    月    4     日
附錄本判決論罪科刑法條：
中華民國刑法第339條第1項
意圖為自己或第三人不法之所有，以詐術使人將本人或第三人之
物交付者，處 5 年以下有期徒刑、拘役或科或併科 1 千元以下
罰金。

司法院資訊處製作；財團法人民間司法改革基金會備份。
